【裁判字號】    88,簡上,314
【裁判日期】    890224
【裁判案由】    遷讓停車位
【裁判全文】
臺灣高雄地方法院民事判決  八十八年度簡上字第三一四號
    上  訴  人  乙○○
    訴訟代理人  孫守濂  律師
    被上訴人    甲○○
    訴訟代理人  黃正彥  律師
右當事人間請求遷讓停車位事件，上訴人對於中華民國八十八年五月三十一日本院高
雄簡易庭八十八年度雄簡字第一九二號第一審判決提起上訴，本院判決如左：
    主  文
上訴駁回。
第二審訴訟費用由上訴人負擔。
    事  實
甲、上訴人方面：
  一、聲明：求為判決
  （一）原判決廢棄。
  （二）右廢棄部分被上訴人在第一審之訴駁回。
  （三）第一、二審訴訟費用由被上訴人負擔。
  二、陳述：除與原審判決書所載者相同茲予引用外，補稱：
  （一）本件原判決認：１、系爭停車位係依法令登記於系爭建物共同使用部分之應
        有部分之下，且證人陳秋月亦到庭證稱住戶中有人無車位，有人有雙車位等
        語，足徵系爭大樓各戶共同使用部分之持分大小因是否包含停車位而有差別
        ；２、系爭停車位之讓渡既未經登記，自不生效力，被告無從執此對抗原告
        ；３、系爭建物拍賣時縱未就系爭停車位獨立鑑價，亦係拍賣底價之訂定合
        理與否之問題，與產權歸屬無涉；４、被告雖係系爭大廈之住戶，然未擁有
        對系爭停車位共同使用部分之權利，無從援引最高法院分管契約之見解為有
        利之判斷云云，而為上訴人敗訴之判決。
  （二）惟按「分別共有之各共有人，按其應有部分對於共有物之全部有使用收益之
        權，所謂應有部分，係指分別共有人得行使權利之比例，而非指共有物之特
        定部分，因此分別共有之各共有人，得按其應有部分之比例，對於共有物之
        全部行使權利。至於共有物未分割前，各共有人實際上劃定範圍使用共有物
        者，乃屬一種分管性質，與共有物之分割不同。」最高法院五十七年度台上
        字第二三八七號判例著有明文。查系爭停車位係座落高雄市○鎮區○○段四
        小段一二三三號土地及其上門牌高雄市前鎮區○○○街二七一號、二七三號
        、二七五號等大樓建物之地下室附屬公共設施，屬全體住戶所共有。地政機
        關就此共同使用部分，係另編同地段第一四七０號之建號，其中上訴人之應
        有部分為一萬分之二二一，被上訴人之應有部分為一萬分之二四七，此有建
        物登記謄本在卷可稽。徵諸上述判例，兩造之應有部分，並非對此地下室公
        共設施之特定部分有所有權，且此公共設施既已於被上訴人向法院標買購得
        主建物之前，即已由各住戶（即原各共有人）實際上劃定範圍停車使用，顯
        見該地下室公共設施，業經全體共有人於向建設公司購屋時，即已有分管契
        約之合意。原審失察，就建物登記謄本上上訴人仍有一萬分之二二一之應有
        部分權利範圍（即上訴人就該地下室公共設施仍為共有人、有共有權）、上
        訴人亦同為主建物部分之區分所有權人，恝置不論，率以上訴人並未擁有共
        同使用部分之權利為由，駁回上訴人分管約定之抗辯，認事用法顯有失當。
  （三）再按「經登記之共有不動產，何人為共有人全以登記簿之記載為準。而各共
        有人按其應有部分，對於共有物之全部，有使用、收益之權；共有物，除契
        約另有訂定外，由共有人共同管理之，民法第八百十八條、第八百二十條第
        一項亦定有明文，地下室倘登記為共有，由共有人全體劃分停車位分別停車
        使用者，應視為全體共有人就該地室有分管之約定。」最高法院八十一年度
        台上字第一０六０號裁判要旨著有明文；而「共有人於與其他共有人訂立共
        有物分割或分管之特約定後，縱將其應有部分讓與第三人，其分割或分管契
        約，對於受讓人仍繼續存在。」亦有最高法院四十八年度台上字第一０六五
        號判例、八十一年度台上字第二五七０號判決要旨足資參照。本件依系爭大
        樓原住戶、即系爭停車位之前手陳秋月到庭證稱：「我知道有人沒有停車位
        ，有些人則有雙車位」、「當初建設公司有發給我一個停車證明」、「車位
        是產權移轉一併交付的，當時有指名確切的位置」等語以觀，可知原住戶有
        需停車位者，有不需停車位者，需停車位者於買受其專有部分（即主建物之
        各戶）時，得一併買受地下室停車位，且准許一個住戶同時購買雙車位，此
        等劃分地下室停車位使用之方法，即為各區分所有權人就共同使用之共有部
        分所約定之分管方法。上訴人即為系爭大樓之區分所有權人，又為系爭地下
        室停車位之共有人，依該等分管約定買得系爭地下室第二層編號二車位之管
        理、使用權，且買得之時間又係在被上訴人標購房屋之前（被上訴人係八十
        七年六月六日標得房屋，惟上訴人早於八十六年七月廿日即已購得系爭車位
        使用權），徵諸上述判例、判決之旨，系爭車位之使用權應歸屬於上訴人，
        陳秋月於其房屋遭法院查封前既已將其停車位使用權讓與上訴人，而成為分
        管約定中無車位之共有人，則其嗣後房屋遭拍賣時，拍賣之標的物顯未包括
        系爭車位；縱然包括，亦不過車位之所有權（應有部分）而已，不包括使用
        權，買受之被上訴人既成為共有人之一，自應繼受原分管契約之拘束、承受
        陳秋月已將系爭車位使用權讓與之事實。原審失察，誤認有車位之應有部分
        者即當然有車位使用權，疏未審酌被上訴人仍應繼受分管約定，自有未洽。
  （四）查系爭停車位早在陳秋月遭查封前之八十六年七月廿日，即由陳秋月以新台
        幣陸拾萬元之價格將之讓渡予同屬共同使用部分共有人之上訴人，此有車位
        讓渡書在卷可稽。故執行法院於查封時，並未查封停車位，嗣執行法院委託
        鑑價時，亦不含停車位，執行法院於拍賣共同使用部分時其價格亦未加計停
        車位之價額，而係在未包括停車位之狀態下付諸拍賣，此業經原審調卷查證
        屬實，並為上訴人所不爭執，換言之，被上訴人之前手陳秋月已被查封前，
        即已喪失停車位「使用權」，被上訴人就系爭車位使用權既未付出買賣對價
        ，且依後手權利不得大於前手之原則，自難認其買受者，包含停車位使用權
        在內，其主張系爭停車位使用權為其所有，洵屬無稽。又被上訴人雖指其公
        共設施之權利範圍為萬分之二四七，乃附屬有系爭停車位云云，惟按其公共
        設施取得之應有部分，此有應有部分係指共有人對共有物所享權利之比例，
        乃抽象的存在於共有物任何部分上，而非具體的出現在共有物之特定部分上
        ，故被上訴人基於其應有部分僅對該共同使用部分之權利享有一定之比例，
        並非因此即得占有使用特定之部分。被上訴人向執行法院購買房屋時，執行
        法院亦未將系爭停車位列入拍賣範圍，且拍賣公告亦未註明含有停車位，自
        難認被上訴人取得之共同使用部分應有部分包括系爭停車位（特定部分）之
        使用權在內。原審僅以被上訴人標得之房屋中包含公共設施應有部分之萬分
        之二四七，即推論其就該公共設施之特定部分（即系爭車位）當然有「使用
        權」，於法不無違誤。是被上訴人所有地下室之持分，僅享有抽象之「共有
        權」，對特定之系爭「使用權」，應依共有人分管契約定之，其並無使用權
        。
  （五）再者，法院依強制執行法所為之拍賣，程序上固為公法上之強制處分，但拍
        定人取得拍定物之所有權，則與私法上之買賣而受所有權之移轉無異；拍定
        人取得拍賣物所有權，既屬繼受取得性質，故拍賣物於查封前已存在之用益
        權負擔，例如將物之使用權移轉予他人之租賃權，即應由拍定人承受，此有
        最高法院六十年度台上字第四六一五號判例可資參照。本件被上訴人所標購
        大樓房屋之前手即證人陳秋月，業於原審結證：「（系爭之車位是你賣給被
        告的？）是的，是八十六年七月間賣與被告的，總價金六十萬元」等語，換
        言之，系爭車位雖係房屋之附屬設施，但早於查封拍賣前，即經陳秋月將用
        益權（使用權）出售予同屬區分所有權人之上訴人；同上法理，則被上訴人
        縱已併予買受系爭車位之應有部分，惟仍應繼受用益權已歸諸上訴人所擁有
        之分管約定，上訴人購買系爭停車位使用權而成為共有物分管契約新的使用
        權人，從而被上訴人事後買受房地並不含停車位使用權，自不得對上訴人主
        張返還。
  （六）至於原審雖以系爭大樓各戶共同使用部分之持分大小因是否包含停車位而有
        差別，且系爭車位之讓渡未經登記不生效力云云為斷；惟查：１、被上訴人
        根本未就系爭車位付出買賣之對價，若被上訴人堅持主張已買得系爭車位之
        應有部分，試問：價金若干？自應由被上訴人就此買賣契約之成立要件負舉
        證之責，登記於其名下「萬分之二四七」之持分，究係指第一四七０號共有
        建物之何部分？包含系爭車位？抑或僅含其他公共設施如樓梯、電梯、通道
        、通風設備等即已足矣？在共有物未分割前，根本無從區別；原審之見解，
        實屬將「應有部分」、「單獨所有」及「使用權」三者混為一談之論，與首
        揭最高法院判例之旨亦有違背，難昭折服。２、至於上訴人購買車位後雖未
        請求陳秋月將其共同使用部分權利範圍之應有部分之一部辦理移轉登記，惟
        此並不影響上訴人與共有人間對「特定」之公共設施即系爭停車位（全體共
        有人間之約定）之分管使用權。換言之，擁有地下室共有權，並不表示即擁
        有車位使用權，持定停車位使用權需經全體共有人約定，此約定通常於購屋
        之際即向建商價購而為約定。準此被上訴人所購買系爭房屋之共同使用部分
        應有部分既未包括使用系爭停車位之權利，且復非分管契約中系爭停車位之
        使用權人，其取得之共有權僅屬抽象持分，則其根據共有權之物上請求權訴
        請交還系爭停車位，顯非正當，自不應准許。況系爭停車位既未辦理單獨所
        有權之登記，並劃分單獨之建號，如何能期待上訴人辦理登記。
  三、證據：援用原審之立證方法，另提出土地及建物謄本各一份為證。
乙、被上訴人方面：
  一、聲明：求為判決
  （一）上訴駁回。
  （二）第二審訴訟費用由上訴人負擔。
  二、陳述：除與原審判決書所載者相同茲予引用外，補稱：
  （一）上訴人主張系爭停車位係於八十六年七月二十日以新台幣六十萬元之價格向
        原所有人陳秋月讓渡而來，且該停車位並未經查封拍賣，上訴人仍為所有權
        人云云，被上訴人否認並爭執之：
  （二）上訴人所提出之讓渡書，乃私文書，被上訴人否認其真正，上訴人亦未舉證
        以實其說，其主張自不可採。況且「不動產物權，依法律行為而取得、設定
        、喪失及變更者，非經登記，不生效力」，民法第七百五十八條定有明文，
        上訴人自認該停車位並未辦理所有權移轉登記，而目前為被上訴人所有，又
        有呈案之建物登記簿謄本可稽，則上訴人並未取得系爭停車位之所有權甚明
        ，自不得以其與前手間之糾紛對抗所有權人之被上訴人。
  （三）上訴人所舉證人陳秋月於原審並未證明有將系爭停車位所有權移轉予上訴人
        ，亦未提出其二人間之買賣契約書或交付價款之證明，證人之證詞不足為上
        訴人有利之證明，況且既未登記，依法不生物權移轉之效力，上訴人苟有向
        陳秋月受讓系爭停車位，豈有不辦理所有權移轉登記之理？縱令此項讓渡契
        約為真正，亦僅為債權契約（即僅有請求陳秋月移轉登記之請求權而已），
        自無對抗被上訴人依法拍定辦理移轉登記取得所有權（物權）之餘地，上訴
        人主張被上訴人雖有所有權，但上訴人有使用權云云，自非有據。
  （四）次查鈞院民事執行處所查封拍賣債務人陳秋月之財產包括坐落高雄市○鎮區
        ○○段四小段第一二三三號土地應有部份一萬分之二二七及其上建物建號一
        四四二號與建號一四七０號（公共設施）應有部份一萬分之二四七，其建物
        部份除門牌高雄市○○○街二七三號三樓之房屋之外，更包括地下室（公共
        設施）之停車位，並未予以區分，有執行卷可證，雖拍賣時未就系爭停車位
        獨立鑑價，惟系爭停車位已包含在所有權持分之內，不得據此主張系爭停車
        位並未查封拍賣，上訴人之主張無理由。
  （五）按依建築法第一百零二條之一規定，建築物依規定應附建防空避難設備或停
        車空間，按其性質應依土地登記規則第七十二條（即今七十五條）規定辦理
        所有權登記，此經內政部於八十年九月十八日以台內營字第八０七一三三
        七號函釋在案，又區分所有建物之共同使用部分，應另建編號，單獨登記，
        並依左列規定辦理．．．(二)區分所有建物共同使用部分僅建立標示部，及加
        附區分所有建物共同使用部分附表，其建號，應於各區分所有建物之所有權
        狀中記明之，不另發給所有權狀，土地登記規則第七十五條第二款定有明文
        。系爭建物之共同使用部分，係於上開函釋後之八十二年間取得使用執照、
        辦理第一次登記，而其登載方式係建立標示部，並加附附表載明建號，此有
        呈案之建物登記簿謄本在卷可稽，足證停車位停車位係依法令登記於系爭建
        物共同使用部分之應有部分（即持分）下。又依上開建物登記簿謄本，系爭
        建物座落之該公寓大廈各戶共同使用部分之持分自萬分之一二七至萬分之三
        八五不等，最大持分差約可達於三倍，且證人即系爭停車位之前手陳秋月於
        原審結證稱：伊先買房子，後買車位，車位於房屋產權移轉登記時一併交付
        ，據伊所知住戶中有人無車位，有人有雙車位等語明確，益證前述公寓大廈
        各戶共同使用部分之持分大小因是否包含停車位而有差別，上訴人所買受系
        爭建物共同使用部分確有包含系爭停車位甚明。
  （六）上訴人所舉內政部9.18.內營字第八０七一三三七號及7.台內地字第
        八一九八二三號函釋，主張上訴人可取得法定停車位空間云云，被上訴人否
        認之。查上開函釋其主旨乃為免區分所有建築物之共同使用部份之所有權人
        與建物所有人不同，致生紛爭，而訂移轉之限制，非指未經登記即取得所有
        權，故內政部之函釋與本件情形無關，又上訴人所引之民事判決，係指共有
        人就地下防空設備劃為停車位，如經協議分管（即某人使用某車位），各該
        共有人就特定停車位有使用權而已，此與共有物分割前，如經分管，各共有
        人就其分管部份有使用權同一道理，惟其使用權以有所有權（共有權）為前
        提，苟其共有權應有部份經拍賣或移轉予第三人所有，因已無共有有權，其
        使用權當隨之消滅，法理至明。否則豈非買受人（或拍定人）要長期負擔地
        價稅及房屋稅，而原所有人可無限期無償使用該車位，豈為事理之平？上訴
        人對該民事判決，實有誤解。
  （七）又停車位須連同建物一併移轉，業據內政部多次函令明示，停車位不得單獨
        移轉，而證人陳秋月原所有之建物（含系爭停車位）既經  鈞院一併拍賣，
        由被上訴人拍定並移轉登記完畢，依土地法第四十三條規定，該項移轉登記
        ，有絕對效力，不容上訴人否認。上訴人未取得停車位所有權，竟使用系爭
        停車位，自屬無權占有，損害被上訴人權益其鉅。被上訴人自得依民法第七
        百六十七條及第八百二十一條規定對無權占有使用之上訴人請求交還系爭停
        車位予上訴人及其他共有人。原判決予以准許，並無不合。
  三、證據：援用原審之立證方法，另提出向陽門第大廈住戶規約一份、土地及建物
      登記謄本各一份為證。
    理  由
一、被上訴人起訴主張其於八十七年六月六日因法院拍賣而從前手即訴外人陳秋月取
    得坐落高雄市○鎮區○○段四小段第一二三三地號土地及其上第一四四二建號之
    建物即門牌號碼高雄市○○○街二七三號三樓房屋（以下稱系爭建物），而系爭
    建物就公共設施（即共同使用部分，另編獨立之建號一四七０，以下稱系爭共同
    使用部分）之權利範圍為一萬分之二四七，乃附屬有大廈地下層第二層編號Ｂ２
    號之車位（以下稱系爭停車位），因同一棟大樓內其他未含停車位之建物，其就
    公共設施之權利範圍較小，詎被上訴人使用系爭建物後，始知系爭建物附屬之系
    爭停車位竟遭上訴人占用中，屢經催請上訴人遷讓返還，迄未置理，爰依民法第
    七百六十七條、第八百二十一條及分管協議之法律關係，求為上訴人返還系爭停
    車位等語。
二、上訴人則以系爭停車位早於八十六年七月二十日系爭建物遭查封前，即由前手即
    訴外人陳秋月以六十萬元之價格讓渡予同屬公同使用部分共有人之上訴人，因而
    執行法院查封、委託鑑價時，並未包含停車位，執行法院拍賣共同使用部分時其
    價格亦未加計停車位之價格，被上訴人經拍賣所承受之標的自不含系爭停車位在
    內，其所取得之應有部分，僅屬抽象之持分，對公同使用部分之特定部分即系爭
    停車位，並無單獨所有權；上訴人雖於買受系爭停車位後，未請求前手即訴外人
    陳秋月將共同使用部分之所有權應有部分之一部移轉予伊，並不影響上訴人與共
    有人間對「特定」公共設施即系爭停車位之分管使用權；又依目前最高法院見解
    ，地下室倘登記為共有，由共有人全體劃分停車位分別停車使用者，應為全體共
    有人就該地下室有分管之約定，縱共有人將其應有部分讓與第三人，其分割或分
    管契約，對於受讓人仍繼續存在等語資為抗辯。
三、經查被上訴人主張系爭建物之所有權全部及系爭共同使用部分之所有權應有部分
    一萬分之二四七，原為訴外人陳秋月所有，且訴外人陳秋月於購買系爭建物及共
    同使用部分時即包含系爭停車位之使用權，嗣後系爭建物所有權全部及其共同使
    用所有權應有之部分一萬分之二四七，於八十七年六月六日經法院依強制執行程
    序進行拍賣而由被上訴人買受取得等事實，業據其提出建物登記謄本四紙、本院
    八七高敬民敬八十六執字第二八八○六號不動產權利移轉證書一件為證，且為上
    訴人所不爭執，並經本院調取本院八十六年度執字第二八八０六號執行卷宗審核
    無誤，堪認為真實。
四、因而本件所應審究者為被上訴人依本院強制執行之拍賣程序取得系爭建物所有權
    全部及共同使用部分所有權應有部分一萬分之二四七，其權利範圍是否包括訴外
    人陳秋月原有之系爭停車位管理使用權，易言之，系爭停車位管理使用權是否亦
    隨同一併移轉由被上訴人取得，茲就此判斷如下。
    （一）按區分所有建物之共同使用部分，性質上屬共有，而「共有物，除契約另
          有訂定外，由共有人共同管理之」，此民法第八百二十條第一定有明文，
          又「經登記之共有不動產，何人為共有人全以登記簿之記載為準。而各共
          有人按其應有部分，對於共有物之全部，有使用、收益之權；共有物，除
          契約另有訂定外，由共有人共同管理之，民法第八百十八條、第八百二十
          條第一項亦定有明文，地下室倘登記為共有，由共有人全體劃分停車位分
          別停車使用者，應視為全體共有人就該地下室有分管之約定」，此亦有最
          高法院八十一年度台上字第一０六０號判決可供參照，可知區分所有建物
          內之共同使用部分，原則上為全體共有人共同管理、使用，惟如經全體共
          有人定有特約同意由其中一共有人單獨使用共同使用部分之特定部分（如
          停車位），則共有人基於該分管之特約，自可排除其他之共有人而單獨管
          理使用該特定之部分。又按共有人於與其他共有人訂立共有物分割或分管
          之特約後，縱將其應有部分讓與第三人，其分割或分管契約，對於受讓人
          仍繼續存在，此有最高法院四十八年度台上字第一０六五號判例可供參照
          。
    （二）查依建築法第一百零二條之一規定，建築物依規定應附建防空避難設備或
          停車空間，按其性質應依土地登記規則第七十二條（即今七十五條）規定
          辦理所有權登記，此經內政部於八十年九月十八日以（80）台內營字第八
          ○七一三三七號函釋在案，又區分所有建物之共同使用部分，應另建編號
          ，單獨登記，並依左列規定辦理：．．（二）區分所有建物共同使用部分
          僅建立標示部，及加附區分所有建物共同使用部分附表，其建號，應於各
          區分所有建物之所有權狀中記明之，不另發給所有權狀，土地登記規則第
          七十五條第二款定有明文，而系爭共同使用部分，係於上開函釋後之八十
          二年間取得使用執照、辦理第一次登記，而其登載方式係建立標示部，並
          加附附表載明建號，此有前述建物登記謄本在卷可按，又依上開建物登記
          謄本所載，系爭建物所在之大樓各戶共同使用部分之持分自萬分之一二七
          至萬分之三八五不等，最大持分差約可達於三倍，而其差別即在有無購買
          停車位，此亦為兩造所不爭執；復查，本件系爭建物所在大樓之住戶即區
          分所有權人於購屋時與起造人間所立買賣契約書內曾約定「未購買汽車停
          車位之區分所有權人，已充分認知本房地價款並不包括汽車停車位之價款
          ，且所購買之坪數亦未含大中建設（股）有限公司所規劃並另行單獨出售
          之停車位持分面積，除共同利益及其他法律之規定外，已確認並同意對本
          大樓之汽車停車位並無任何之權利，包括持分所有權及管理使用權」，以
          及「購買停車位者，其停車場之面積為共同持分所有，並登記於公共設施
          面積內」等事項，而此等約定並分別載入系爭建物所在大樓即向陽門第大
          廈之住戶規約第二條第二項及第四項內，有向陽門第大廈住戶規約一份為
          證，且為兩造所不爭執，顯見系爭建物所在大樓原始購屋之區分所有權人
          對於系爭大樓之停車位所在之公共設施即共同使用部分已有特別之約定，
          其約定之內容為「未購買停車位之住戶即區分所有權人，對於停車位所在
          之共同使用部分雖有應有部分而為共有人之一，但對於該共同使用部分其
          上特定之停車位並無管理使用權，特定停車位之管理使用權應由原始購屋
          之區分所有權人中，支付建商停車位之價金，並由建商分配予特定停車位
          者取得，而該取得特定停車位者，對於停車位所在之共同使用部分為共有
          人並有較未購買停車位者較高之持分即應有部分」。又上開約定性質上應
          屬於共有人間就共有物特定部分分管之特約，亦即分管協議，本件上訴人
          及訴外人陳秋月均為系爭大樓之購屋者並為區分所有權人即住戶，自應受
          上開分管特約內容之拘束，易言之訴外人陳秋月就系爭停位車有排除其他
          共有人而單獨管理使用之權。
    （三）又本件系爭建物之所有權全部及系爭共同使用部分之所有權應有部分一萬
          分之二四七既由被上訴人經法院拍賣程序取得，則上述分管之特約對於被
          上訴人仍繼續存在，被上訴人自繼受訴外人陳秋月依上開分管之特約而取
          得就系爭停車位之管理使用權，而就系爭停車位得排除其他之共有人單獨
          加以管理使用。
    （四）上訴人雖主張其亦為系爭共同使用部分之共有人之一，並已向訴外人陳秋
          月購買系爭停車位之使用權，而認其就系爭停車位有使用權等語。然上訴
          人縱使確有支付價金向訴外人購買系爭停車位，惟系爭停車位為系爭建物
          共同使用之部分中之特定部分，共有人就此特定部分取得排除其他共有人
          之單獨管理使用權，應係基於共有人間分管之特約而來，故除該分管之特
          約中有特別之授權外，取得特定部分分管權利之共有人，自不得任意將其
          所取得之分管權利與其就共有物之所有權應有部分（即其共有之地位）分
          離後單獨轉讓，本件上訴人未能提出任何證據證明系爭建物共同使用部分
          之分管特約有授權取得單獨使用系爭停車位之分管權利之訴外人陳秋月得
          將其分管之權利在不移轉所有權應有部分下之任意讓與其他共有人，自應
          認上訴人向訴外人陳秋月購買停車位，僅屬其二人間權利之買賣，屬債之
          關係，對於第三人之被上訴人並無拘束力，上訴人主張其就系爭停車位有
          管理使用權自不足採。另上訴人主張系爭建物及共同使用部分之拍賣範圍
          並未包括系爭停車位，其鑑價時亦未列入停車位之價值云云，惟被上訴人
          取得系爭停車位既係基於取得系爭建物及共同使用部分之所有權而來（即
          繼受訴外人陳秋月之地位），自不須在拍賣中明示系爭停車位使用權為拍
          賣之標的，又停車位之價值是否在鑑價時列入考量，係鑑價作業及拍賣價
          格是否適當之問題，尚與本件系爭停車位之使用權歸屬無涉，上訴人上開
          主張均無從為其有利之認定。
    （五）綜上所述，本件系爭停車位之管理使用權應由被上訴人在買受訴外人陳秋
          月系爭建物所有權全部及共同使用部分所有權應有部分一萬分之二四七之
          同時，繼受訴外人陳秋月在分管特約中之地位而取得。
五、從而，被上訴人依其依民法第七百六十七條、第八百二十一條及分管協議之法律
    關係，訴請判決命上訴人返還系爭停車位，即屬有據，應予准許。原審因而認被
    上訴人就系爭停車位有使用權，上訴人非法占用應予返還，而為被上訴人勝訴之
    判決，於法並無不合。上訴人仍執陳詞，指摘原判決不當，求為廢棄改判，其上
    訴無理由，應予駁回。
六、兩造其餘有關上訴人是否向訴外人陳秋月購買系爭停車位之攻擊防禦方法，與本
    件上開判斷無涉，爰不一一論列，併此敘明。
七、據上論結，本件上訴為無理由，依民事訴訟法第四百三十六條之一第三項、第四
    百四十九條第一項、第七十八條，判決如主文。
中      華      民      國    八十九    年    二    月    二十四        日
                              臺灣高雄地方法院民事第二庭
~B審判長法官  陳真真
~B法      官  黃國川
~B法      官  林俊寬
右為正本係照原本作成。
本判決不得上訴。
中      華      民      國    八十九    年    二      月    二十九      日
~B法院書記官  高君枝


司法院資訊處製作；財團法人民間司法改革基金會備份。
